【裁判字號】    98,抗,1240
【裁判日期】    980810
【裁判案由】    假處分
【裁判全文】
臺灣高等法院民事裁定                  98年度抗字第1240號
抗  告  人  安抵航空貨運代理有限公司
法定代理人  甲○○
上列抗告人因與相對人正貫貿易股份有限公司間假處分事件，對
於臺灣士林地方法院中華民國98年7月8日98年度裁全字第1719號
裁定，提起抗告，本院裁定如下：
    主  文
抗告駁回。
抗告費用由抗告人負擔。
    理  由
一、原裁定意旨略以：「本院96年度簡聲抗字第5號裁定（ 下稱
    系爭假扣押裁定）之效力， 既經本院97年度全聲字第3號裁
    定（下稱系爭裁定）撤銷確定，即非所謂有爭執之法律關係
    。不服系爭裁定，應循法定途徑救濟，既法律明定不得抗告
    ，自不容藉假處分以維持其效力。尤有甚者，聲請人（即本
    件之抗告人）聲請假處分，並未釋明其對相對人有何金錢以
    外之請求存在，亦與假處分之要件不符。至聲請人一再主張
    ：系爭判決尚未確定云云，顯與法律規定不符，自非可採。
    聲請人之假處分聲請即無從准許，應予駁回。」等語。
二、抗告意旨略以：「因相對人之公司業經聲請歇業登記，請求
    標的之現狀變更，於爭執之法律關係，尚在原法院98年度再
    易字第4號繫屬中， 本案訴訟之法律關係尚未完成終局判決
    之訴訟繫屬，抗告人為確保債權，有日後不能強制執行，或
    甚難執行之虞，欲保全強制執行，依法得聲請假處分，回復
    維 持系爭假扣押裁定之法定效力。」等語。
三、按民事訴訟法第五百三十八條規定：「於爭執之法律關係，
    為防止發生重大之損害或避免急迫之危險或有其他相類之情
    形而有必要時，得聲請為定暫時狀態之處分。」又債權人聲
    請定暫時狀態之處分，依同法第五百三十八條之四準用第五
    百三十三條再準用第五百二十六條規定，應就其請求及假處
    分之原因加以釋明，且兩者缺一不可。前開釋明如有不足，
    而債權人陳明願供擔保或法院認為適當者，法院始得定相當
    之擔保，命供擔保後為假處分。而所謂「爭執之法律關係，
    有定暫時狀態之必要者」，係指因避免重大損害或其他情事
    ，有就爭執之法律關係，定暫時狀態之必要而言。此必要之
    情事即為假處分之原因，應由聲請假處分之人提出相當證據
    以釋明其存在，即聲請人需釋明就爭執之法律關係有定暫時
    狀態之必要。必前開釋明如有不足，而債權人陳明願供擔保
    或法院認為適當者，法院始得定相當之擔保，命供擔保後為
    假處分。
四、經查，抗告人主張相對人之公司業經聲請歇業登記，請求標
    的之現狀變更，於爭執之法律關係，尚在原法院98年度再易
    字第4號繫屬中， 本案訴訟之法律關係尚未完成終局判決之
    訴訟繫屬，而有定暫時狀態假處分之必要云云，抗告人並提
    出、台北縣政府工商登記抄本、原法院民事庭開庭通知書等
    件為證，惟查，系爭假扣押裁定業經系爭裁定撤銷確定，且
    原法院98年度再易字第4號兩造間給付運費事件，亦於98年7
    月9日判決駁回抗告人再審之訴確定， 故兩造間並無有爭執
    之法律關係存在，況且抗告人亦未釋明其對相對人有何金錢
    以外之請求存在，因此本件並無抗告人所稱因請求標的之現
    狀變更，於爭執之法律關係，尚未完成終局判決之訴訟繫屬
    之情事，是以抗告人主張其有回復維持系爭假扣押裁定之法
    定效力之假處分必要云云，顯與假處分之要件不符。抗告人
    假處分之聲請，自屬不應准許。原裁定駁回抗告人之聲請，
    並無違誤。抗告意旨猶執前詞指摘原裁定不當，求予廢棄，
    為無理由，應予駁回。
五、據上論結，本件抗告為無理由，爰裁定如主文。
中    華    民    國    98    年    8     月    10    日
                    民事第十庭
                        審判長法  官  黃豐澤
                              法  官  林麗玲
                              法  官  蕭艿菁
正本係照原本作成。
不得再抗告。
中    華    民    國    98    年    8     月    10    日
                              書記官  王秀雲


司法院資訊處製作；財團法人民間司法改革基金會備份。
